【裁判字號】    90,易,1382
【裁判日期】    900606
【裁判案由】    業務侵占
【裁判全文】
臺灣高雄地方法院刑事判決                          九十年度易字第一三八二號
    公  訴  人  臺灣高雄地方法院檢察署檢察官
    被      告  甲○○
右列被告因業務侵占案件，經檢察官提起公訴（九十年度偵字第三八號），本院判決
如左：
    主  文
甲○○意圖為自己不法之所有，而侵占對於業務上所持有之物，累犯，處有期徒刑捌
月。
    事  實
一、甲○○前因偽造文書、恐嚇、竊盜等案件，經臺灣臺北地方法院判處有期徒刑一
    年四月，於民國八十七年一月七日執行完畢。自八十九年九月五日起，甲○○擔
    任位於高雄縣鳳山市○○○路「老爺加油站」加油工之工作，負責為顧客加油、
    結帳、收取加油款之工作，為從事業務之人，然因其遭軍法機關通緝，需款花用
    ，竟意圖為自己不法之所有，於八十九年九月六日上班期間，利用於上址「老爺
    加油站」為顧客加油及收取加油款之機會，將自不特定顧客處收取而屬其業務上
    持有之加油款共計新台幣（下同）二萬八千零九十元予以侵占入己，並於當日下
    午五時四十五分許，藉口如廁而捲款逃離現場。嗣因為甲○○站島之施雯婷發覺
    甲○○遲遲未歸，且加油島抽屜內均無現款，深覺有異而通知副站長乙○○，始
    發覺甲○○已逃逸無蹤，且未將加油款如數交付予會計而查悉上情。
二、案由高雄縣警察局鳳山分局報請臺灣高雄地方法院檢察署檢察官偵查起訴。
    理  由
一、訊據被告甲○○固坦承自八十九年九月五日起，擔任位於高雄縣鳳山市○○○路
    「老爺加油站」加油工，且於八十九年九月六日站島加油收款之事實，惟矢口否
    認有何業務侵占之犯行，辯稱：當時因為伊的腳受傷，不能久站，所以就不想做
    了，但又擔心不好交代，所以才會逕行離開，可是伊在離開的時候有將錢放在加
    油島的抽屜裡，並沒有侵占云云。
二、經查：
  (一)被告於八十九年九月六日，係在高雄縣鳳山市○○○路「老爺加油站」二島擔任
    加油工，負責加油及收取加油款之工作等情，為被告所自承，核與證人即老爺加
    油站之副站長乙○○、員工施雯婷證述情節相符，並有老爺加油站班報表一紙附
    卷可稽，是被告於八十九年九月六日確有在「老爺加油站」加油收款一節，應堪
    認定。
  (二)又被告雖辯稱：有將所收取之加油款留於抽屜中，並未侵占等語，然證人即為被
    告站島之老爺加油站員工施雯婷到庭證稱：「（當天工作的情形如何？）我當天
    是支援洗車部，沒有車就要去幫忙加油，他說他要去上廁所，叫我幫他看，結果
    他去廁所很久都沒有回來，我就叫副站長去查，結果甲○○一去都沒有回來。」
    、「（他去時有無把放錢的袋子交給你？）他把袋子放在抽屜。」、「（他走了
    多久之後，你才叫副站長？）看他沒有回來之後沒有多久，我就叫副站長了，我
    們去抽屜看到袋子裡面只有一百元的，大鈔都不見了。」等語（見本院九十年五
    月二十九日審判筆錄），且被告亦自承：「（你有把錢交給施雯婷嗎？）我把錢
    放在袋子，把袋子放在抽屜，我走的時候是把錢放在抽屜，我就去上廁所，抽完
    煙之後我還有回來站，第二次我又去上廁所，他又來幫我站，這一次我才走的。
    」、「（裝錢的袋子呢？）放在抽屜。」、「（第二次他來幫你站的時候，你有
    無把錢當場點給他或者跟他說放在抽屜？）沒有。」等語（見本院九十年五月二
    十九日審判筆錄），足見證人施雯婷證稱被告並未將八十九年九月六日所收取之
    款項交接予其之詞為可採。衡情，以被告係擔任加油站站島加油之工作，當日所
    收取之款項並高達二萬八千零九十元，縱被告無意繼續於該處工作，亦應將當日
    所收取之款項交付予會計、加油站之主管或同事始為合理，豈有於未告知任何人
    之情形下，將隨意將加油款放置於加油島之抽屜內後即行離去；且被告當天並未
    依正常程序下班，而係利用上廁所之時間擅自離去一情，已經證人乙○○、施雯
    婷證述在卷，並有甲○○八十九年九月份之考勤表一張可參，益見被告當日之行
    為確與常情有悖；輔以被告供稱當天二島僅有其一人站島加油，其在第一次上廁
    所後返回加油島之際，抽屜內之現款並無短缺（見本院九十年五月二十九日審判
    筆錄），及證人乙○○、施雯婷證稱：於被告離去後，至被告所站之二島察看，
    抽屜內已無大鈔等語，足認證人乙○○所稱係被告將八十九年九月六日二島加油
    所得款項予以侵占入己之證詞非虛。又「老爺加油站」於八十九年九月六日應收
    金額與實收金額間之差額為二萬八千零九十元一節，亦有進祥股份有限公司八十
    九年九月六日中班班報表可參。事證明確，被告犯行，洵堪認定。
  (三)至被告聲請送請測謊一節，然按測謊之鑑驗，係就受測人對相關事項之詢答，對
    應其神經、呼吸、心跳等反應而判斷，其鑑驗結果有時亦因受測人之生理、心理
    因素而受影響，該鑑驗結果固可為審判之參考，但非為判斷之唯一及絕對之依據
    ，鑑驗結果是否可採，應由法院斟酌取捨，無論國內外對於測謊此一尚未完全發
    展成熟之科學證據手段，均抱持著不能盡信之態度，本院認為本案之罪證既已明
    確，自無必要借助不完全可靠測謊之必要，爰不另就被告送請測謊，附此敘明。
三、核被告甲○○所為，係犯刑法第三百三十六條第二項之業務侵占罪。又查被告前
    因偽造文書等案件，經臺灣臺北地方法院判處有期徒刑一年四月確定，於八十七
    年一月十日執行完畢，有臺灣高等法院被告全國前案紀錄表可佐，其受有期徒刑
    之執行完畢，五年以內再犯本件有期徒刑以上之罪，為累犯，應依刑法第四十七
    條規定加重其刑。爰審酌被告工作不思勤奮努力，竟利用收款之機會，將其業務
    上持有之款項予以侵占入己，且至今未與被害人達成和解，賠償被害人之損失，
    惟念其侵占之金額非鉅等一切情狀，量處如主文所示之刑。
據上論斷，應依刑事訴訟法第二百九十九條第一項前段，刑法第三百三十六條第二項
、第四十七條，罰金罰鍰提高標準條例第一條前段，判決如主文。
中      華      民      國    九十      年      六      月      六      日
                                  臺灣高雄地方法院刑事第七庭
                                      法  官    曾  淑  娟
右正本證明與原本無異。
如不服本判決，應於判決送達後十日內，向本院提出上訴狀。
                                      書記官    陳  恩  如
中      華      民      國    九十      年      六      月      八      日
附錄本判決論罪之法條：
中華民國刑法第三百三十六條第二項：
 (公務公益侵占罪、業務侵占罪)
對於業務上所持有之物，犯前條第一項之罪者，處六月以上五年以下有期徒刑，得併
科三千元以下罰金。


司法院資訊處製作；財團法人民間司法改革基金會備份。
